【裁判字號】    92,訴,629
【裁判日期】    920909
【裁判案由】    毒品危害防制條例
【裁判全文】
臺灣板橋地方法院刑事判決                          九十二年度訴字第六二九號
    公  訴  人  臺灣板橋地方法院檢察署檢察官
    被      告  乙○○
    指定辯護人  本院公設辯護人湯明純
右列被告因違反毒品危害防制條例案件，經檢察官提起公訴（九十一年度偵字第一九
八五七號），本院判決如左：
    主      文
乙○○連續轉讓第二級毒品，處有期徒刑拾月；其餘被訴意圖販賣而持有毒品部分無
罪。
    事      實
一、乙○○明知安非他命業經毒品危害防制條例列為第二級毒品，不得轉讓或持有，
    竟基於轉讓第二級毒品安非他命之概括犯意，先於民國八十九年十月十二日（起
    訴書誤載為九十年十月三十日前之某時），在其位於臺北縣三重市○○○路五六
    ○巷十五弄七號後方小木屋內，無償贈與一次安非他命四小包（毛重三點九公克
    、淨重三點一公克）予甲○○施用；復於九十年七月間某日（確實日期不詳，起
    訴書誤載為同年月二十九日），在上址小木屋處，因陳芊樺為其打掃房間，其即
    無償贈與數量及重量均不詳之安非他命一次予陳芊樺施用（陳芊樺、甲○○施用
    毒品部分，另案偵辦）。嗣於九十年八月三十日下午五時三十分許，在臺北縣三
    重市○○○路五六○巷十五弄七號後方小木屋處，經警當場查獲，並扣得與本案
    無關之海洛因、安非他命及磅秤一臺、海洛因殘渣袋二只、分裝杓管一只、鏈夾
    袋七十五個、海洛因研磨缽一個、分裝用湯匙一支等物，而循線查知上情。
二、案經臺北市政府警察局信義分局報請臺灣板橋地方法院檢察署檢察官偵查起訴。
    理      由
甲、有罪部分：
一、右揭事實，業據被告乙○○於偵查及本院審理時均坦承不諱，核與甲○○、陳芊
    樺於警訊及偵審中所述各該受讓安非他命之情節相符，復有被告轉讓而由甲○○
    所持有之安非他命四小包（毛重三點九公克、淨重三點一公克）於另案扣案可證
    ，足認被告之自白與事實相符，應可採信。是本件事證明確，被告之犯行堪予認
    定，應依法論科。
二、按毒品危害防制條例業於八十六年十月三十日經立法院三讀通過，經總統於八十
    七年五月二十日公布施行，自同年月二十二日起生效，該條例已將安非他命列為
    第二級毒品管制，自不得非法轉讓或持有，被告違反此項規定，轉讓安非他命予
    甲○○、陳芊樺施用之行為，核係觸犯同條例第八條第二項之轉讓第二級毒品罪
    。再被告轉讓前持有安非他命之低度行為，應為其轉讓之高度行為所吸收，均不
    另論罪。又被告二次轉讓安非他命之犯行，時間緊接，所犯又係構成犯罪要件相
    同之罪名，顯係基於概括犯意為之，為連續犯，應依刑法第五十六條之規定以一
    罪論，並加重其刑。爰審酌被告已有施用毒品之紀錄，仍非法轉讓安非他命，所
    為對他人身心之戕害與其對社會治安可能之危害程度，及其犯罪後之態度尚佳坦
    承犯行等一切情狀，量處如主文所示之刑，以示懲儆。
乙、無罪部分：
一、公訴意旨略以：被告於九十年八月三十日，在平日所居住之臺北縣三重市○○○
    路五六○巷十五弄七號後方小木屋內，意圖販賣而持有第一級毒品海洛因三十六
    包（淨重十二點七公克），因認被告涉有違反毒品危害防制條例第五條第一項之
    意圖販賣而持有第二級毒品罪嫌。
二、按犯罪事實應依證據認定之，無證據不得推定其犯罪事實，刑事訴訟法第一百五
    十四條定有明文。
三、公訴人認被告涉有右揭意圖販賣而持有海洛因之犯行，無非係以被告坦承犯罪事
    實資為論據。訊之被告則堅決否認有何意圖販賣而持有海洛因之犯行，辯稱：所
    扣得之海洛因係其自行施用所用，因其購買不易，怕沒有得用，且購買多會比較
    便宜等語。查本件遍觀全卷，被告僅供承有轉讓安非他命予甲○○、陳芊樺之事
    實，並未坦承有何意圖販賣而持有海洛因之情，是公訴人認被告有坦承此部分之
    事實，已有誤會。再查，意圖販賣毒品而持有罪，與持有毒品罪二者犯罪態樣，
    其所侵害社會法益之輕重有別，事涉罪名與刑罰甚鉅，被告有無販賣毒品自應審
    慎為之，尤應採嚴格證據主義，始符合被告基本人權保障之法則，而所謂意圖販
    賣而持有第一級毒品者，係指被告購入第一級毒品之初，並非意在販賣，而係購
    入持有後始起意販賣而尚未販出者言，苟被告以營利為目的將第一級毒品購入，
    縱未販出，亦應論以販賣既遂罪，而非販賣未遂或意圖販賣而持有，此觀諸最高
    法院所著二十五年非字第一二三號判例意旨即明。而「意圖販賣」該項持有第一
    級毒品之加重要件，為犯罪構成要件之一部分，自亦應憑積極及嚴格證據認定之
    ，始符合罪刑法定主義之本旨，若無積極證據或其證據不足以證明，自不能以推
    測或擬制之方法，作為裁判基礎，且所憑之證據，無論直接或間接證據，其為訴
    訟上之證明，須於通常一般之人均不致有所懷疑，而得確信其為真實者，始得據
    之為有罪之認定，倘其證明尚未達到此一程度，而有合理性懷疑之存在時，即無
    從率為該當其意圖販賣之構成要件。本件被告係於上址居住處經警持票查獲，斯
    時並無其他購買毒品之人在場等情，業據證人翁建興、李文儀於警訊時證述在卷
    ，是被告顯非於尋找買主而意圖販賣時為警所查獲不虛，而一般吸毒者之住處，
    往往查獲電子秤或多餘之分裝袋，或係供自己分裝、保存使用，亦可能係供轉讓
    他人之用，在無其他積極證據佐證下，自不能率予認定被告持有電子秤、分裝袋
    ，即有販賣毒品之意圖。稽之全案卷證，無從認定被告係以多少價錢售出，而從
    中得獲有多少差額之利益。亦未見足以認定被告如何有營利之意圖、如何販入、
    計劃如何出售牟利之積極證據。是依公訴意旨所舉證據，徒憑持有毒品之客觀事
    實，即認定被告有販賣毒品之意圖，實嫌率斷。徵諸前揭說明，本件公訴人所舉
    積極證據不足為不利於被告之事實認定，即應為有利於被告之認定，更不必有何
    有利之證據（最高法院三十年上字第八一六號判例參照），亦即不能以被告持有
    之第一級毒品數量稍多，即臆測或推論被告購入毒品後起意販賣，而遽認有意圖
    販賣而持有海洛因罪。
四、綜上所述，公訴意旨所指被告之自白及扣案之物品，尚不能證明被告涉犯違反毒
    品危害防制條例第五條第一項之意圖販賣而持有第一級毒品罪，此外復查無其他
    積極證據足資證明被告有意圖販賣而持有第一級毒品之犯行，則依首揭法條及判
    例意旨，就此部分自應為被告無罪之諭知。
據上論斷，應依刑事訴訟法第二百九十九條第一項前段、第三百零一條第一項，毒品
危害防制條例第八條第二項，刑法第十一條前段、第五十六條，判決如主文。
本案經檢察官林俊峰到庭執行職務。
中        華        民        國      九十二    年    九    月    九    日
                                      臺灣板橋地方法院刑事第五庭
                                          法  官  邱  靜  琪
右正本證明與原本無異。
如不服本判決，應於判決送達後十日內向本院提出上訴狀 (應附繕本) ，上訴於臺灣
高等法院。
                                          書記官  黃  頌  棻
中        華        民        國      九十二    年    九    月    十    日
附錄本案論罪科刑法條全文：
毒品危害防制條例第八條
轉讓第一級毒品者，處一年以上七年以下有期徒刑，得併科新臺幣一百萬元以下罰金
。
轉讓第二級毒品者，處六月以上五年以下有期徒刑，得併科新臺幣七十萬元以下罰金
。
轉讓第三級毒品者，處三年以下有期徒刑，得併科新臺幣三十萬元以下罰金。
前三項之未遂犯罰之。


司法院資訊處製作；財團法人民間司法改革基金會備份。
